【裁判字號】    95,交訴,166
【裁判日期】    951011
【裁判案由】    公共危險
【裁判全文】
臺灣臺中地方法院刑事判決             95年度交訴字第166號
公  訴  人  臺灣臺中地方法院檢察署檢察官
被      告  甲○○
上列被告因公共危險案件，經檢察官提起公訴（95年度偵字第65
63號），本院判決如下：
    主    文
甲○○犯不能安全駕駛動力交通工具罪，累犯，處有期徒刑陸月
；又犯肇事致人傷害逃逸罪，累犯，處有期徒刑玖月，應執行有
期徒刑壹年壹月。
    犯罪事實
一、甲○○前於民國（下同）92年、93年因酒後駕車，分別判處
    拘役45日、59日及有期徒刑3 月確定，有期徒刑部分，於94
    年2月18日（起訴書誤植為2月24日）易科罰金執行完畢。詎
    仍不知悔改，於95年3月7日晚間，在彰化縣彰化市○○路某
    處參加喜宴，飲酒後，已不能安全駕駛動力交通工具車輛，
    竟於同日20時50分許，無照駕駛車牌號碼2015- HT號自小貨
    車，由彰化市○○路沿中彰快速道路行駛，再沿台中市○○
    路由西往東行駛，行經台中市○○路○ 段183號海派酒店KTV
    前，適有行人丁○○擬穿越向上路，站在道路中線等候，甲○○本應注意汽車駕駛人飲酒後其吐氣所含酒精成分超過每
    公升0.25毫克以上者，不得駕車，並應注意車前狀況，隨時
    採取必要之安全措施，而依當時天候晴、夜間有照明、路面
    乾燥、無缺陷、無障礙物、視距良好、直路等情況，並無不
    能注意之情形，竟因酒後注意力及操控能力減低，疏未注意
    車前狀況，致所駕駛之自小貨車左後照鏡擦撞到丁○○，丁○○因此被碰撞到對向車道內，適乙○○駕駛車牌號碼SI-
    7181號自小客車自對向車道行經該處，因煞車不及而撞到丁○○，致丁○○因此受有頭部外傷、右側上肢挫傷、右側下
    肢挫傷、軀體挫傷之傷害（過失傷害部分未據告訴）。甲○○於肇事後，竟未下車察看並採取必要之救護措施，亦未報
    警處理，逕自駕車逃逸，嗣因目擊者顏嘉君記下甲○○之車
    牌號碼而報警，經警循線於當日21時51分許，在台中市○○
    路與大英路口查獲甲○○，甲○○開啟駕駛座旁之車門下車
    時，左側之後照鏡因而斷落，經測得其吐氣所含酒精成分達
    每公升0.82毫克，而查悉上情。
二、案經台中市警察局第四分局報請臺灣臺中地方法院檢察署檢
    察官偵查起訴。
    理    由
一、按現行刑事訴訟法為保障被告之反對詰問權，排除具有虛偽
    危險性之傳聞證據，以求實體真實之發見，於該法第159 條
    第1 項明定被告以外之人於審判外之言詞或書面陳述，除法
    律有規定者外，不得作為證據。又被告以外之人於審判外之
    陳述，雖不符前4條之規定（即刑事訴訟法第159條之1至159
    條之4 ），而經當事人於審判程序同意作為證據，法院審酌
    該言詞陳述或書面陳述作成時之情況，認為適當者，亦得為
    證據；當事人、代理人或辯護人於法院調查證據時，知有第
    159條第1項不得為證據之情形，而未於言詞辯論終結前聲明
    異議者，視為有前項之同意，刑事訴訟法第159條之5定有明
    文。本件檢察官、被告並未就被告以外之人於審判外之陳述
    有所爭執，且迄於言詞辯論終結前，均未主張有刑事訴訟法
    第159條第1項不得為證據之情形，是應認已同意作為證據，
    且經本院審酌後，認無不適當之情形，應認均有證據能力，
    合先敘明。
二、訊據被告甲○○固坦承酒後駕車，惟矢口否認有何肇事逃逸
    之犯行，辯稱：伊不知有撞到人，因當時是晚上，天暗，且
    被害人全身穿著黑色衣褲，直到被警攔下，伊才知撞到人云
    云。經查：
  (一)被告於上開時、地駕車為警攔查，經測得其吐氣所含酒精成
    分達每公升0.82毫克，在酒精測試時或訊問過程，有語無倫
    次、言語含糊不清、意識模糊、注意力無法集中，且走路東
    倒西歪，測試或訊問過程顯出疲態等情，有警員製作之測試
    、觀察職務報告及酒精測試值在卷可稽（見警卷第20頁、第
    22頁），並為被告供承不諱，是被告確有酒後駕車及酒後無
    法安全駕駛之事實，堪以認定。
  (二)被害人丁○○自台中市○○路○ 段183號之海派酒店KTV走出
    來，過馬路在雙黃中線等候來車經過，遭一台自小貨車撞到
    ，被害人遂彈到對向車道即證人乙○○駕車行駛之車道，證
    人乙○○因閃避不及而撞傷被害人，先撞到被害人之自小貨
    車沒有停車察看直接開走等情，業據證人乙○○於警詢及偵
    訊時證述甚詳。又證人顏嘉君在海派酒店KTV 門口，見其同
    事即被害人要過馬路時，被一部沿台中市○○路由西往東行
    駛之貨車（由被告駕駛）撞到，彈到對向車道而遭一部自小
    客車（由證人乙○○駕駛）撞到，貨車未停車，經其記下車
    號而報警處理，且被害人遭被告撞到時，有碰撞聲，被害人
    彈到對面車道，遭證人乙○○撞到等情，業據證人顏嘉君於
    警詢及偵查中證述明確，是被害人因遭被告駕車擦撞，彈到
    對面車道，致為閃避不及之證人乙○○撞到，被告並未停車
    逕行離去之事實，洵堪認定。
  (三)警員據報在台中市○○路與大英街口攔查被告，被告開啟駕
    駛座之車門欲下車時，左側之後照鏡因而斷落，有職務報告
    在卷可稽（見警卷第19頁），並為被告所不爭執，顯見被告
    駕駛之車輛於擦撞被害人時力道不少，後照鏡才會因此斷裂
    ，行進中之車輛應會因此產生一定程度之晃動。參以被告駕
    車碰撞被害人時，天候晴、夜間有照明、路面乾燥、無缺陷
    、無障礙物、視距良好、直路等情況，且駕車行駛在被告對
    向車道之證人乙○○猶能見到被害人站立在馬路中央，被告
    並自承案發當天，一路開車都很正常，沒有打瞌睡，路上之
    人車動態均看得清楚，又是被告駕駛之自小貨車左側後照鏡
    碰撞到被害人，且碰撞時並發出聲響，已如前述，被告所辯
    ：並未看到被害人，不知撞到人云云，殊難想像。
  (四)綜上可知，被告所為之辯解，顯係事後卸責之詞，不足採信
    。又被告前因酒後駕車被判刑確定，駕照因而被吊銷，復據
    被告供承不諱，本件事證明確，被告酒後無照駕車，致人受
    傷而逃逸之犯行，堪以認定。
三、核被告所為，係犯刑法第185條之3不能安全駕駛動力交通工
    具罪及同法第185條之4肇事致人傷害逃逸罪。所犯上開二罪
    ，犯意各別，行為互殊，應予分論併罰。
四、按被告行為後，刑法施行法增訂第1條之1，將罰金單位改為
    新臺幣，並將刑法分則於72年6月26日至94年1月7 日新增或
    修正之條文，其罰金數額提高為3 倍，惟因原本法條文罰金
    之單位為銀元，與新臺幣折算比例為3比1，因而實際上所得
    科處罰金之總數，固未提高，惟刑法第33條第5 款業經修正
    ，罰金最低額由銀元1元以上，修正為新臺幣1千元以上，以
    百元計算之，因之刑法分則條文中有罰金刑者，其罰金之最
    低額業經修正為新臺幣1 千元以上，是修正後之規定並非較
    有利於行為人，依刑法第2條第1項前段規定，應適用行為時
    法即修正前刑法第33條第5款定其罰金刑。
五、又被告行為後，刑法第47條之規定，業於94年1月7日修正，
    並於95年7月1日施行，新法將累犯之成立，限於故意再犯者
    ，此雖非犯罪構成要件之變更，但顯已影響行為人刑罰之法
    律效果，自屬法律有變更，而被告前有犯罪事實欄所示之執
    行情形，其於有期徒刑執行完畢後5 年內，再故意犯有期徒
    刑以上刑之本罪，依新法第2條第1項規定，比較新、舊法結
    果，修正後之規定並未較有利於行為人，應依行為時法即修
    正前規定論以累犯，並依法加重其刑。
六、按被告行為後，刑法第51條業於同時修正並施行，修正前刑
    法第51條第5 款規定：「宣告多數有期徒刑者，於各刑中之
    最長期以上，各刑合併之刑期以下，定其刑期。但不得逾20
    年」，修正後刑法第51條第5 款規定：「宣告多數有期徒刑
    者，於各刑中之最長期以上，各刑合併之刑期以下，定其刑
    期。但不得逾30年」，經比較修正前後之規定，修正後刑法
    並非較有利於行為人，依刑法第2條第1項前段之規定，仍應
    依修正前刑法第51條第5款之規定，定其應執行之刑。
七、爰審酌被告前有3 次酒後駕車之不良素行，犯罪所生之危害
    及犯後業已被害人達成和解，暨犯後坦承部分犯行（即酒後
    駕車部分）等一切情狀，分別量處如主文所示之刑，並定其
    應執行刑。
八、依刑事訴訟法第299條第1項前段，刑法第2條第1 項、第185
    條之3、第185條之4、修正前第47條、第51條第5款，判決如
    主文。
本案經檢察官丙○○到庭執行職務
中    華    民    國    95    年    10    月    11    日
                  刑事第二庭  審判長法  官  林清鈞
                                    法  官  郭書豪
                                    法  官  林慧英
上正本證明與原本無異。
如不服本判決，應於送達後10日內向本院提出上訴狀（須附繕本
），上訴於臺灣高等法院臺中分院。
                                    書記官  廖碩薇
中    華    民    國    95    年    10    月    11    日
附錄論罪科刑法條
刑法第185條之3
服用毒品、麻醉藥品、酒類或其他相類之物，不能安全駕駛動力
交通工具而駕駛者，處1年以下有期徒刑、拘役或3萬元以下罰金
。
刑法第185條之4
駕駛動力交通工具肇事，致人死傷而逃逸者，處6月以上5年以下
有期徒刑。


司法院資訊處製作；財團法人民間司法改革基金會備份。
